【裁判字號】    90,勞簡上,7
【裁判日期】    900921
【裁判案由】    給付資遣費
【裁判全文】
臺灣臺北地方法院民事判決  九十年度勞簡上字第七號
    上  訴  人  乙○○
    法定代理人  甲○○
右當事人間請求給付資遣費事件，上訴人對於中華民國九十年一月四日本院台北簡易
庭八十九年度北勞簡字第七五號第一審簡易判決提起上訴，本院判決如左：
    主      文
上訴駁回。
第二審訴訟費用由上訴人負擔。
    事      實
甲、上訴人方面：
一、聲明：
（一）原判決廢棄。
（二）被上訴人應給付上訴人新台幣（下同）十二萬元。
二、陳述：除與原審判決書所載者相同茲予引用外，補稱：
（一）上訴人從未收過以被上訴人為扣繳義務人之扣繳憑單，此皆係被上訴人持上訴
      人身分證申報。
（二）否認被上訴人法定代理人之配偶曾至西服店內看店。
（三）上訴人確實為被上訴人之員工，並非論件計酬之師傅。
三、證據：援用原審之立證方法，另提出財政部台北市國稅局八十七年度及八十八年
    度綜合所得稅各類所得資料清單，並聲請訊問證人李進益、何振興、許文恭、吳
    阿松、朱俊夫、宋春和。
乙、被上訴人方面：
一、聲明：駁回上訴。
二、陳述：除與原審判決書所載者相同茲予引用外，補稱：
（一）上訴人僅係在被上訴人位於台北市○○路九十號西服店內做修改衣服之工作，
      被上訴人西服之製作、修改均係外包由他人施作，店內工作均是由被上訴人法
      定代理人及其配偶負責。上訴人係因無地方做上述修改工作，故被上訴人方提
      供店內場所供其工作，兩造間非僱傭契約關係。上訴人取得之報酬係依照西服
      修改程度計算。
（二）民國八十九年三月五日因被上訴人欲結束營業，上訴人方表示不欲再為被上訴
      人工作，並非被上訴人資遣上訴人。
三、證據：援用原審之立證方法，另提出扣繳憑單。
    理      由
一、上訴人起訴主張：其自八十五年七月一日起受僱於被上訴人，擔任西服修改兼店
    員之職務，每月薪資四萬元，伙食費三千元。迄八十九年三月五日因被上訴人結
    束營業遭資遣，但被上訴人並未給付資遣費，為此爰依勞動基準法第十七條規定
    請求被上訴人給付資遣費十二萬元等語。被上訴人則以：上訴人係八十六年底始
    前來其店內擔任修改師傅，薪資不定，但係論件計酬，依西服修改程度計算報酬
    ，上訴人並未兼作店員，公司結束營業時曾給付上訴人三月份薪資及資遣費共三
    萬八千元等語，資為抗辯。
二、上訴人主張其自八十五年七月一日起受僱於被上訴人，擔任西服修改兼店員職務
    ，每月薪資四萬元，伙食費三千元，迄八十九年三月五日遭被上訴人以結束營業
    為由資遣之事實，雖提出各類所得暨免扣繳憑單、八十七年度及八十八年度各類
    所得資料歸戶清單為證，但被上訴人則以上開情詞置辯。
三、被上訴人主張被上訴人應依勞動基準法第十七條規定給付資遣費，則首先應審究
    者為兩造間是否存在得適用勞動基準法之勞動契約：
（一）依民法第四百八十二條規定：「稱僱傭者，謂當事人約定，一方於一定或不定
      之期限內為他方服勞務，他方給付報酬之契約。」，是依本條規定，所謂僱傭
      契約，係以約定受僱人於一定或不定之期限內，為僱用人服勞務，僱用人給與
      報酬為其成立要件。就此項成立要件言之，僱傭契約在受僱人一方，僅止於約
      定為僱用人供給一定之勞務，即除供給一定勞務之外，並無其他目的，在僱用
      人一方，亦僅約定對於受僱人一定勞務之供給而與以報酬，縱使受僱人供給之
      勞務不生預期之結果，仍應負給與報酬之義務，此為其所有之特徵（最高法院
      四十五年台上字第一六一九號判例意旨參照）。再者，勞動基準法第二條第六
      款規定，稱勞動契約者，指約定勞雇關係之契約而言。而所謂「勞雇關係」，
      乃勞工與其雇主間具有從屬的關係，勞工受雇主之指揮監督而從事非獨立之勞
      務者，始為勞動契約，勞動契約乃以勞動給付為目的。是判斷僱傭契約當事人
      ，應自締結契約當事人間權利義務關係論斷，至於綜合所得稅申報資料等，僅
      係作為判斷僱傭契約成立生效與否之參考，並非判斷之標準。
（二）依證人邱文芝於原審八十九年十二月十四日言詞辯論期日到庭結證稱：「被告
      公司（即被上訴人）結束營業，搬家那天我有在場，：：：原告（即上訴人）
      是被告公司後面工作室的修改師傅，他的東西都是外包給人做的，沒有請人，
      他太太（即被上訴人法定代理人之配偶）在看店，裁剪的是林先生。」等語，
      故被上訴人所抗辯其並未僱用上訴人擔任店員職務乙節，尚屬可採。雖上訴人
      於本院審理中另聲請訊問證人何振興、朱俊夫以證明兩造間權利義務關係相關
      事實，但依證人何振興於本院九十年四月二十三日準備程序期日證述稱：「我
      曾經有向被上訴人公司承包西服製作，到八十七年為止，都是被上訴人在我製
      作西服時才有交易，按件計酬。有看過上訴人在被上訴人公司做過西裝修改的
      工作，至於上訴人與被上訴人的契約關係，我不清楚。」等語，亦僅能證明上
      訴人有在被上訴人西服店內擔任修改西服之工作，是否有擔任店員職務、每月
      固定領取薪資等情，並無法得證。而證人朱俊夫於同期日結證所稱：「我以前
      在忠孝東路四段開立鴻恩精品公司，有幫人訂做西服，上訴人大概在八十一年
      間在我公司上班，後來他到被上訴人公司上班，我曾經到被上訴人公司過，因
      為我們都是作西裝毛料批發，我有看到上訴人在被上訴人公司替客人量身，接
      待客人，兩造之間的情況，我都是聽上訴人描述的，他告訴我說被上訴人公司
      要結束營業，他只有拿到他應得的薪水，兩造如何談的我不知道，我只是常常
      經過被上訴人公司有看到上訴人幫他接待客人，店裡除了他沒有別人。」等語
      ，則僅能證明上訴人曾為被上訴人西服店內客人量身以製作西服，並接待客人
      ，但就被上訴人是否有與上訴人約定由上訴人負責處理店內職務、上訴人每月
      薪資或報酬領取狀況等，均無法證明。
（三）次查，被上訴人在八十六年度一月至十二月全年給付與上訴人之款項總額為四
      萬元，八十七年度及八十八年度給付總額則均為十七萬五千元，此有八十六年
      度及八十七年度各類所得扣繳暨免扣繳憑單、八十七年度及八十八年度所得資
      料歸戶清單、財政部台北市國稅局八十七年度及八十八年度綜合所得稅各類所
      得資料清單等在卷可稽。此等所得數額亦與上訴人陳稱其自八十五年七月一日
      起即以月薪四萬元受僱於被上訴人乙節有間。雖上訴人於本院審理中復改稱上
      訴人從未收過以被上訴人為扣繳義務人之扣繳憑單，此皆係被上訴人持上訴人
      身分證申報者等語；但依上述所得資料歸戶清單及所得資料清單所示，上訴人
      業已持前揭所得扣繳暨免扣繳憑單申報綜合所得稅，其申報當時既無反對意見
      ，今反於訴訟中以上開情詞空言否認，自不可採。
（四）至於被上訴人於原審八十九年十一月二十日言詞辯論期日陳稱其曾在結束營業
      時，給付上訴人三月份薪資及資遣費共三萬八千元等語，核其該期日所陳述之
      全部內容為：「原告（即上訴人）是八十六年底到八十九年三月五日擔任我們
      的修改師傅。薪資不定，以件論酬，一件有時二百、五百不等。他沒有兼作店
      員，我們結束營業時我有給他三萬八千元，是三月份的薪資及資遣費。」等語
      ，其真意應係抗辯上訴人並非按月領取固定數額薪資，而係依修改西服程度收
      受報酬，其所為「薪資」之陳述，應指報酬而言，此部分亦經被上訴人於本院
      九十年四月二日準備程序期日陳述綦詳。故難以被上訴人於原審陳稱其曾給付
      「薪資」之用詞，即遽認兩造間存有僱傭契約關係。
（五）綜觀前述證據內容，可證明上訴人確係為被上訴人完成西服修改工作，並依此
      計算報酬，而非屬在一定或不定之期限內為被上訴人服勞務，被上訴人則就上
      訴人所為一定勞務之供給而與以報酬對價等情，兩造間應非成立僱傭契約關係
      。此外，上訴人就其主張之事實並未能再提出相關證據證明以實其說，其此部
      分所陳自屬無據。
四、從而，上訴人本於勞動基準法第十七條規定請求被上訴人給付資遣費十二萬元，
    ，即屬無據，不應准許。其假執行之聲請，亦因訴之駁回而失所附麗，應併予駁
    回。原審為上訴人敗訴之判決，及駁回其假執行之聲請，並無不合。上訴意旨指
    摘原判決不當，求予廢棄改判，為無理由，應予駁回。
五、上訴人聲請訊問證人許文恭、吳阿松、宋春和等，因所陳報之證人住所未能合法
    送達，故此部分所提之證據，毋庸再予調查，附此敘明。
六、據上論結，本件上訴為無理由，依民事訴訟法第四百三十六條之一第三項、第四
    百四十九條第一項、第七十八條，判決如主文。
中      華      民      國     九十     年      九      月    二十一    日
                                        勞工法庭審判長法  官  楊絮雲
                                                      法  官  林鴻達
                                                      法  官  賴錦華
右為正本係照原本作成
本判決不得上訴
中      華      民      國    九十      年      九      月     二十四   日
                                                      法院書記官  葛映嵐


司法院資訊處製作；財團法人民間司法改革基金會備份。
